【裁判字號】    97,訴,47
【裁判日期】    971103
【裁判案由】    貪污等
【裁判全文】
臺灣花蓮地方法院刑事判決            97年度訴字第47號
公  訴  人  臺灣花蓮地方法院檢察署檢察官
被      告  貳源土木包工業
兼法定代理人甲○○
被      告  乙○○
上二人共同
選任辯護人  林國泰律師
被      告  全盛冷凍空調工程行
法定代理人  洪千琇
上列被告因貪污等案件，經檢察官提起公訴（96年度偵字第4272
號）後，聲請改依協商程序而為判決，本院判決如下：
    主  文
甲○○連續以詐術使開標發生不正確結果，處有期徒刑拾月，減
為有期徒刑伍月，如易科罰金，以佰元即新台幣玖佰元折算壹
日。
乙○○以詐術使開標發生不正確結果，處有期徒刑捌月，減為有
期徒刑肆月，如易科罰金，以佰元即新台幣玖佰元折算壹日。
如附表所示印文均沒收。
貳源土木包工業之代表人，因執行業務犯政府採購法之罪，科罰
金新臺幣貳拾萬元，減為新台幣拾萬元。
全盛冷凍空調工程行之受雇人，因執行業務犯政府採購法之罪，
科罰金新台幣拾萬元，減為新台幣伍萬元。
    事實及理由
一、甲○○為「貳源土木包工業」（下簡稱「貳源土木」）負責
    人，基於行使偽造私文書及以詐術使開標發生不正確結果之
    概括犯意，連續為下列犯行：
  (一)於民國90年間，向「逢聖土木包工業」（下簡稱「逢聖土木
    」，名義負責人為楊林珠）實際負責人楊金郎借用「逢聖土
    木」之牌照及相關證件，約定得標後甲○○給付楊金郎得標
    款項9%作為利潤，甲○○並利用前往花蓮縣「鴻陽營造有限
    公司」（下簡稱「鴻揚公司」辦公室洽公之機會，盜用「鴻
    揚公司」之牌照、證件及盜蓋「鴻揚公司」、負責人游建昌
    之大小章，藉以偽造「鴻揚公司」名義之退還押標金申請單
    、標單等私文書，於90年9月4日，利用「貳源土木」、「逢
    聖土木」、「鴻揚公司」3家廠商之名義，圍標花蓮區漁會
    公開招標之「花蓮漁港上下階梯整建工程」、「鹽寮漁港興
    建漁具整補場整建工程」，而行使上開偽造之私文書，足生
    損害於「鴻揚公司」、游建昌及花蓮區漁會人員審核投標文
    件之正確性，嗣由「逢聖土木」分別以最低標新台幣（下同
    ）693,000元、898,000元得標，而使開標發生不正確之結果
    。
  (二)復於 90年10月4日，以相同方式取得「逢聖土木」、「鴻揚
    公司」之牌照及相關證件，並偽造「鴻揚公司」名義之退還
    押標金申請單、標單等私文書，利用上開 3家廠商名義圍標
    花蓮區漁會公開招標之「新城鄉○○道路整建工程」，行使
    上開偽造之私文書，足以生損害於「鴻揚公司」、游建昌及
    花蓮區漁會人員審核投標文件之正確性，嗣由「貳源土木」
    以最低標224萬元得標，使開標發生不正確之結果。
  (三)於90年間，向「曉鵬土木包工業」（下簡稱「曉鵬土木」）
    負責人彭康龍借用牌照及相關證件，並以上開相同方式盜用
    「鴻揚公司」之證件、負責人大小章，偽造「鴻揚公司」名
    義之退還押標金申請單、標單等私文書，於90年12月11日，
    ，利用「貳源土木」、「曉鵬土木」、「鴻揚公司」 3家廠
    商名義圍標花蓮區漁會公開招標之「石梯漁港倉庫及觀海亭
    新建工程」，行使上開偽造之私文書，足生損害於「鴻揚公
    司」、游建昌及花蓮區漁會人員審核投標文件之正確性，嗣
    由「貳源土木」以最低標 548萬元得標，使開標發生不正確
    之結果。
二、乙○○為「全盛冷凍空調工程行」之受雇人（下簡稱「全盛
    冷凍」，負責人為其配偶洪千琇），於90年間，基於行使偽
    造私文書及以詐術使開標發生不正確結果之犯意，擅以「超
    極設備股份有限公司」（下簡稱超極公司）負責人陳鋒仁因
    平日業務需要而交付之營利事業登記證影本，搭配自行偽刻
    之「超極公司」大小章，並向「景揚冷凍」借用牌照及相關
    證件，偽造如附表所示「超極公司」名義之私文書，於90年
    12月6日，以「全盛冷凍」、「超極公司」、「景揚冷凍」3
    家廠商名義圍標花蓮區漁會公開招標之「花蓮漁港及石梯漁
    港冷凍庫新建工程」，而行使上開偽造之私文書，足生損害
    於「超極公司」、陳鋒仁及花蓮區漁會人員審核投標文件之
    正確性，嗣由全盛冷凍以最低標 6,709,800元得標，使開標
    發生不正確之結果。
三、證據：
  (一)被告甲○○、乙○○、被告全盛冷凍法定代理人洪千琇之自
    白。
  (二)證人即「逢聖土木」實際負責人楊金郎於 96年3月21日在法
    務部調查局東部地區機動工作組（下簡稱東機組）所為證詞
    （見調一卷第65頁）。
  (三)證人即「鴻揚公司」負責人游建昌於96年8月7日在東機組所
    為證詞（見調二卷第260頁）。
  (四)證人即「曉鵬土木」實際負責人彭康龍於96年8月2日在東機
    組所為證詞（見調二卷第258頁）。
  (五)證人即「超極公司」負責人陳鋒仁於96年3月7日在東機組所
    為證詞及所提供之公司章、個人章印文（見調一卷第54頁、
    第64頁）。
  (六)花蓮漁港上下階梯整建工程、鹽寮漁港興建漁具整補場工程
    、新城鄉○○道路整建工程、石梯漁港倉庫及觀海亭新建工
    程、花蓮漁港及石梯漁港冷凍庫新建工程之花蓮區漁會開標
    / 議價/決標/流標/廢標紀錄各乙份（附於調二卷第 21至24
    頁及26頁）。
  (七)偽造之「鴻揚公司」退還押標金申請單4紙（ 附於調三卷第
    300、303、322、330頁）、偽造之「超極公司」退還押標金
    申請單（附於調三卷第 338頁，上有偽造之「超極公司」印
    文2枚、陳鋒仁印文1枚）、偽造之「超極公司」標單3紙（
    上有偽造之「超極公司」印文2枚、陳鋒仁印文1枚（附於調
    三卷第371-373頁）、偽造之花蓮區漁會契約保證書乙紙（
    上有偽造之「超極公司」、陳鋒仁印文各 1枚，附於調三卷
    第380頁）。
  (八)被告乙○○依檢察官指示捐款予財團法人私立臺灣基督教宣
    教士差會附屬花蓮畢士大教養院15萬元收據、被告甲○○依
    檢察官指示捐款予上開教養院 5萬元收據各乙紙附於本院卷
    可參。
四、按公共營繕工程採用比價方式辦理，旨在藉由比價競標之方
    式，以彰顯程序之公平，並期得以合理、低廉之價格發包工
    程，俾達節省公帑之目的。被告甲○○、乙○○以借牌、盜
    用其他廠商證件、印章之方式圍標，各該出借、遭冒名之廠
    商並無參與投標之意願及行為，係被告甲○○、乙○○所使
    用佯為參與投標之「人頭」而已，被告 2人所為，並非單純
    之借牌投標，其借牌圍標之行為，已使相關公共營繕工程之
    招標程序，雖具形式上比價之名，實質上則由借牌圍標者即
    被告單獨控制得標之價格，以致比價競標之功能喪失殆盡，
    並使承辦招標程序之公務員陷於錯誤而予以決標，自屬施用
    詐術而使開標發生不正確之結果，核被告甲○○、乙○○所
    為，均係犯刑法第216條、第210條之行使偽造私文書罪（刑
    法第217條第2項之盜用印章罪，為偽造私文書之階段行為，
    不另論罪，其等偽造私文書之低度行為，為行使之高度行為
    所吸收，亦不另論罪）及政府採購法第87條第 3項以詐術使
    開標發生不正確結果罪（被告行為後，政府採購法第87條於
    91年2月6日修正，惟第 3項之條文內容並未變更，是不生新
    舊法比較問題，應逕行適用現行政府採購法之87條第 3項規
    定，原起訴書載應適用91年修正前政府採購法之同條項規定
    ，容有誤會）。被告甲○○所為多次行使偽造私文書、使以
    詐術使開標發生不正確結果之行為，時間緊接，手法相同，
    顯係分別基於概括犯意所為，應分別以對被告較為有利之行
    為時法即修正前刑法第56條連續犯之規定論以一罪。又被告
    2人所犯上開2罪名間，分別有方法、目的之牽連關係，應依
    對被告較為有利之行為時法即修正前刑法第55條之規定，從
    一重之政府採購法第87條第 3項規定處斷。被告「貳源土木
    」、「全盛冷凍」分別因其代表人、受雇人所為違反政府採
    購法之犯行，應依同法第 92條科以罰金刑，此2名被告經檢
    察官當庭追加起訴，並一併聲請改依協商程序而為判決，附
    此敘明。
五、上開偽造之投標文件，因已提出交付予花蓮區漁會所有，而
    非屬被告2人所有，爰不予宣告沒收，至被告乙○○盜刻「
    超極公司」、陳鋒仁之大小章，因未扣案，亦無證據證明尚
    存在，為免執行困難，亦不宣告沒收，惟如附表所示文件上
    偽造之「超極公司」及負責人陳鋒仁之印文，均應依刑法第
    219條之規定，不問屬於犯人與否，宣告沒收之。
六、本件依檢察官與被告認罪協商而為判決，應依刑事訴訟法第
    455條之2第1項、第455條之4第 2項、第455條之8、第454條
    ，政府採購法第87條第 3項、第92條，刑法第2條第1項前段
    、第11條前段，修正前刑法第55條後段、第56條、第41條第
    1項前段，罰金罰鍰提高標準條例第1條前段、修正前罰金罰
    鍰提高標準條例第 2條，現行法規所定貨幣單位折算新臺幣
    條例第2條，中華民國96年罪犯減刑條例第2條第1項第3款、
    第7條、第9條，判決如主文。
七、至於檢察官起訴書中所載「逢聖土木」負責人楊金郎、「曉
    鵬土木」負責人彭康龍、「景揚冷凍」之不詳負責人所涉出
    借證件、牌照、印章而違反政府採購法之犯嫌，應由檢察官
    另行偵查。
八、本判決除有刑事訴訟法第455條之4第1項第1款、第2款、第4
    款、第6款、第 7款所定情形之一，或違反同條第2項規定者
    外，不得上訴。如有前述得上訴之理由，得自收受判決送達
    之日起10日內，向本院提出上訴書狀，上訴於第二審法院。
中    華    民    國    97    年    11    月    3     日
                  刑事第一庭    法  官  蕭一弘
上列正本證明與原本無異。
如對本判決不服，應於送達後10日內，向本院提出上訴狀。
（上訴狀應記載具體上訴理由並應抄附繕本）
中    華    民    國    97    年    11    月    5     日
                                書記官
附表：
1.偽造之「超極公司」退還押標金申請單上，偽造之「超極公司
  」印文2枚、陳鋒仁印文1枚。
2.偽造之「超極公司」標單3紙上，偽造之「超極公司」印文2枚
  、陳鋒仁印文1枚。
3.偽造之花蓮區漁會契約保證書乙紙上，偽造之「超極公司」、
  陳鋒仁印文各1枚。
附錄本判決論罪之法律條文：
91年2月6日修正前政府採購法第87條第3項：
以詐術或其他非法之方法，使廠商無法投標或開標發生不正確結
果者，處5年以下有期徒刑，得併科新台幣1百萬元以下罰金。
政府採購法第92條：
廠商之代表人、代理人、受雇人或其他從業人員，因執行業務犯
本法之罪者，除依該條規定處罰其行為人外，對該廠商亦科以該
條之罰金。
中華民國刑法第216條（行使偽造變造或登載不實之文書罪）
行使第 210 條至第 215 條之文書者，依偽造、變造文書或登載
不實事項或使登載不實事項之規定處斷。
中華民國刑法第210條（偽造變造私文書罪）
偽造、變造私文書，足以生損害於公眾或他人者，處 5 年以下有
期徒刑。


司法院資訊處製作；財團法人民間司法改革基金會備份。
